【裁判字號】    95,財管,9
【裁判日期】    950630
【裁判案由】    選任遺產管理人
【裁判全文】
臺灣彰化地方法院民事裁定  95年度財管字第9號
聲  請  人  丙○○
代  理  人  趙惠如律師
上聲請人聲請選任被繼承人甲○遺產管理人事件，本院裁定如下
：
    主    文
選任乙○○（男，民國○○年○○月○○日生，身分證統一編號：Ｚ000
000000，住彰化縣鹿港鎮詔安里某旦巷66號）為被繼承人甲○之
遺產管理人。
聲請程序費用新台幣壹仟元由被繼承人遺產負擔。
    理    由
一、按繼承開始時，繼承人有無不明，而無親屬會議或親屬會議
    未於一個月內選定遺產管理人者，利害關係人得聲請法院選
    任遺產管理人，並由法院依公示催告程序，定六個月以上之
    期限，公告繼承人，命其於期限內承認繼承，民法第1177條
    、第1178條第1項、第2項規定甚明。
二、本件聲請意旨略以: 被繼承人甲○為聲請人之先祖，甲○於
    民國36年戶籍整編前即已過世，甲○所有坐落彰化縣鹿港鎮
    ○○段第2204及第3676-1地號土地，係由聲請人之曾祖父朱
    棍任管理人，朱棍於日據時代之民國13年03月27日死亡後，
    並未再行選任管理人，即由朱棍之子朱信繼續管理，朱信於
    56 年07月16日死亡後，再由朱信之長子朱金鍊管理，朱金
    鍊於74年07月30日死亡後，上開土地即由朱金鍊之三男乙○
    ○管理，並於其上耕作使用迄今。本件被繼承人甲○顯於民
    國36 年戶籍整編前即已過世，故應依法聲請選任遺產管理
    人，聲請人爰以利害關係人之地位聲請鈞院選任甲○之遺產
    管理人。按民法第1178條第2項規定：「無親屬會議或親屬
    會議未於前條所定期限內選定遺產管理人者，利害關係人或
    檢察官，得聲請法院選任遺產管理人，並由法院依前項規定
    為公示催告。」本件被繼承人甲○顯然於戶籍整編前即已過
    世，故未有戶籍登記，惟於土地登記簿謄本載明「亡」，而
    歷時數十年，並無甲○之任何繼承人為繼承登記，其顯無繼
    承人亦無親屬會議，請鈞院依法選任，以利甲○遺產之管理
    。又系爭土地一直以來均由乙○○管理，請鈞院賜准予選任
    乙○○為管理人等語。
三、查聲請人主張之事實，業據提出繼承系統表、土地登記謄本
    2份、戶籍謄本9份、乙○○、朱金典、朱進雄之同意書、地
    籍圖2份、略圖2紙、土地現況照片4張為證，經核尚無不合
    ，聲請人之主張堪信屬實。次查，乙○○現為土地使用耕作
    管理者，該二筆土地原管理者朱棍之其他子嗣朱金典、朱進
    雄亦出具同意書同意由乙○○管理該二筆土地，乙○○本人
    亦同意管理二筆土地，爰認本件指定乙○○為被繼承人甲○
    之遺產管理人應為適當，爰裁定如主文所示。
四、依非訟事件法第157條裁定如主文。
中    華    民    國    95    年    6    月    30     日
                  家事法庭      法  官  王鏡明
以上正本係照原本作成
如對本裁定抗告須於裁定送達後10日內向本院提出抗告狀
中    華    民    國    95    年    7    月     5    日
                                書記官  楊美芳


司法院資訊處製作；財團法人民間司法改革基金會備份。
